臺灣臺中地方法院刑事判決　　　　　　 100年度訴字第1292號
公　訴　人　臺灣臺中地方法院檢察署檢察官
被　　　告　陳文豪
選任辯護人　胡峰賓律師
被　　　告　余良宏
選任辯護人　張淑琪律師
上列被告等因毒品危害防制條例案件，經檢察官提起公訴（100
年度偵字第6279號），本院判決如下：
    主    文
陳文豪犯如附表一、二所示之罪，各處如附表一、二主文欄所宣
告之主刑及從刑。應執行有期徒刑拾捌年。扣案如附表三編號一
、二所示之物均沒收。未扣案之販賣第一、二級毒品所得合計新
臺幣壹萬仟佰元，其中新臺幣貳仟元與共犯余良宏連帶沒收
，如全部或一部不能沒收時，以其與共犯余良宏之財產連帶抵償
之，其中新臺幣壹萬壹仟佰元沒收，如全部或一部不能沒收時
，以其財產抵償之。
余良宏犯如附表二所示之罪，應處如附表二主文欄所宣告之主刑
及從刑。應執行有期徒刑肆年。扣案如附表三編號二、三所示之
物均沒收。未扣案之販賣毒品所得新臺幣貳仟元應與共犯陳文豪
連帶沒收，如全部或一部不能沒收時，以其與共犯陳文豪之財產
連帶抵償之。
    犯罪事實
一、陳文豪（綽號葡萄）明知海洛因、甲基安非他命係毒品危害
    防制條例第2 條第2 項第1 、2 款所規定之第一、二級毒品
    ，依法均不得持有、販賣，竟單獨基於販賣第一級毒品海洛
    因、第二級毒品甲基安非他命以營利之犯意，以其所有之門
    號0000000000號、0000000000號之行動電話為聯絡工具，自
    民國（下同）99年9 月至100 年2 月間，在臺中市○區○○
    路等地，販賣第一級、第二級毒品與王宗璿、楊崇民等人（
    詳細之交易時間、地點、方式、金額，均如附表1 編號1-5
    所示）。陳文豪又與余良宏共同基於販賣第二級毒品甲基安
    非他命以營利之犯意聯絡，以余良宏所有之門號0000000000
    號之行動電話為聯絡工具，於100 年2 月19日、100 年2 月
    20日，在余良宏位在臺中市○里區○○街137 號之住處，販
    賣第二級毒品與王國華（詳細之交易時間、地點、方式、金
    額，均如附表2 編號1 、2 所示）。嗣於100 年3 月8 日，
    為警將陳文豪、余良宏拘提到案，在陳文豪當時位於臺中市
    ○區○○○路119 號18樓之2 之居所，扣得陳文豪所有如附
    表3 編號1 、2 所示之門號0000000000號、0000000000號之
    行動電話2 支（均含SIM 卡）；在余良宏位在臺中市○里區
    ○○街137 號之住所，扣得如附表3 編號3 所示門號000000
    0000號之行動電話1 支（含SIM 卡）。
二、案經臺中市政府警察局豐原分局報告臺灣臺中地方法院檢察
    署檢察官偵查起訴。
    理    由
一、證據能力：
（一）按被告以外之人於審判外之言詞或書面陳述，除法律有規
      定者外，不得作為證據；被告以外之人於偵查中向檢察官
      所為之陳述，除顯有不可信之情況者外，得為證據；被告
      以外之人於審判外之陳述，雖不符前4 條之規定，而經當
      事人於審判程序同意作為證據，法院審酌該言詞陳述或書
      面陳述作成時之情況，認為適當者，亦得為證據；當事人
      、代理人或辯護人於法院調查證據時，知有第159 條第1
      項不得為證據之情形，而未於言詞辯論終結前聲明異議者
      ，視為有前項之同意，刑事訴訟法第159 條第1 項、第15
      9 條之1 第2 項、第159 條之5 分別定有明文。經查，檢
      察官、被告、辯護人，對於本判決所引用之下列各項供述
      證據方法之證據能力，於本院審理程序時均表示無意見，
      且於法院調查證據時，知有刑事訴訟法第159 條第1 項不
      得為證據之情形，亦未於言詞辯論終結前聲明異議，茲審
      酌該等言詞陳述及書面陳述作成時之情況，並無不宜作為
      證據之情事，依上開規定，自得作為證據。
（二）次按有事實足認被告或犯罪嫌疑人有最輕本刑為3 年以上
      有期徒刑之罪，並危害國家安全或社會秩序情節重大，而
      有相當理由可信其通訊內容與本案有關，且不能或難以其
      他方法蒐集或調查證據者，得發通訊監察書；前項通訊監
      察書，偵查中由檢察官依司法警察機關聲請或依職權以書
      面記載第11條之事項，並敘明理由、檢附相關文件，聲請
      該管法院核發，通訊保障及監察法第5 條第1 項第1 款、
      第2 項分別定有明文。本案承辦警員對於被告陳文豪所持
      用門號0000000000、0000000000號行動電話、被告余良宏
      所持用門號0000000000號行動電話，實施通訊監察，前經
      本院核准在案，且被告陳文豪所涉犯係販賣第一、二級毒
      品罪，被告余良宏所涉犯係販賣第二級毒品罪，係最輕本
      刑為無期徒刑、7 年以上有期徒刑之罪，而該犯罪類型之
      犯罪過程多係透過電話通聯並以代號、暗碼等隱晦方式暗
      中進行，其犯罪結果戕害不特定國人之身心健康甚鉅，自
      屬危害社會秩序情節重大，而有相當理由可信犯罪嫌疑人
      之通訊內容要與涉案情節有關，且難以其他方法蒐集或調
      查證據者，又監聽過程中尚查無任何不法或不當侵害人權
      保障之情事，自屬符合通訊保障及監察法第5 條第1 項第
      1 款、第2 項之規定，核係依法所為之監聽，尚無不法取
      證情事或違背法定程序之處，則基於該通訊監察所取得之
      監聽電話錄音自具有證據能力。
（三）再按依據監聽錄音結果予以翻譯而製作之通訊監察譯文，
      乃該監聽錄音內容之顯示，此為學理上所稱之派生證據，
      屬於文書證據之一種。此於被告或訴訟關係人對其譯文之
      真實性發生爭執或有所懷疑時，法院固應依刑事訴訟法第
      156條之1第2 項規定勘驗該監聽之錄音帶踐行調查證據之
      程序，以確認該錄音聲音是否為本人及其內容與通訊監察
      譯文之記載是否相符；然如被告或訴訟關係人對其監聽錄
      音之譯文真實性並不爭執，顯無辨認其錄音聲音之調查必
      要性。是法院於審判期日就此如已踐行提示通訊監察譯文
      供當事人辨認或告以要旨，使其表示意見等程序並為辯論
      者，其所為之調查證據程序即無不合（最高法院96年度臺
      上字第1869號判決意旨參照），本案檢察官、被告及辯護
      人於本院準備程序中表示對於卷附之通訊監察譯文同意作
      為證據，即對上開通訊監察譯文真實性並不爭執（刑訴第
      159 條之5 ），本院並於審判期日踐行提示該通訊監察譯
      文供當事人辨認或告以要旨，使其表示意見，是上開通訊
      監察譯文本院審酌該書面作為時之情況，認為適當作為證
      據。又按刑事訴訟法第158 條之4 之規定，係對於除法律
      另有規定者外，其他違反法定程序蒐得各類證據之證據能
      力如何認定，設其總括性之指導原則。其規範目的在於要
      求實施刑事訴訟程序之公務員，於蒐求證據之初始與過程
      中，應恪遵程序正義，不得違法侵權。如有違反，於個案
      審酌客觀權衡之結果，或將導致證據使用禁止之法效。至
      於蒐得證據之最後，由執行職務之公務員製作之文書，除
      刑事訴訟法有定其程式，應依其規定外，依同法第39條之
      規定，均應記載製作之年、月、日及其所屬機關，由製作
      人簽名。此屬證據取得後文書製作法定程式之遵守，無關
      乎刑事訴訟法第158 條之4 係規定證據取得過程（程序）
      適法性之認定。公務員製作之文書未經製作人簽名，除本
      法有特別規定（如第46條）外，是否無效或係不合法律上
      之程式而得命補正，抑屬證據證明力之問題，由法院就文
      書之性質（意思文書或報告文書），視各個情形自由判斷
      （最高法院97年度臺上字第96號判決意旨可參）。本案之
      通訊監察譯文，已依刑事訴法第39條之規定，記載製作之
      年、月、日及其所屬機關外，並由製作人簽名，有監聽相
      關卷中所附通訊監察譯文可憑。該文書製作過程已遵守法
      定程式，依前揭最高法院判決意旨，應具有證據能力無訛
      。
（四）復按關於非供述證據之物證，或以科學、機械之方式，對
      於當時狀況所為忠實且正確之記錄，性質上並非供述證據
      ，均應無傳聞法則規定之適用；如該非供述證據非出於違
      法取得，並已依法踐行調查程序，即不能謂無證據能力（
      最高法院97年度臺上字第1401號、97年度臺上字第6153號
      、97年度臺上字第3854號判決要旨參照）。查本案之非供
      述證據，並無人對現實情形之記憶、知覺經常可能發生之
      誤差（如知覺之主觀性及記憶隨時間推移而發生變化、遺
      忘等），無傳聞法則之適用至明，且其等係依法定程序合
      法所取得，與本案具有關聯性，被告、辯護人復未爭執其
      等有何違法取證之情形，自認均有證據能力。
二、上開被告余良宏與被告陳文豪共同販賣第二級毒品之事實，
    業據被告余良宏於警詢、偵訊、本院準備程序、審理時坦承
    不諱（見偵卷一第151-160 頁，本院卷一第18、19、72頁，
    卷二第31頁），核與證人即向被告2 人購買毒品之王國華於
    警詢、偵訊、本院審理中所為之證述（見偵卷二第167-170
    、172-174 頁，本院卷一第184-186 頁）大致相符，並有監
    聽譯文附卷可憑（見監聽相關卷第90 -109 頁），及門號00
    00000000號行動電話（內含SIM 卡）扣案可佐（見偵卷二第
    210 頁），足認被告余良宏之自白與事實相符，應堪採信。
    被告余良宏犯行事證明確，堪以認定，應予依法論科。
三、訊據被告陳文豪固承認門號0000000000、0000000000號行動
    電話為其所有持用，且認識被告余良宏，及王宗璿、楊崇民
    、王國華等人，然否認有何販賣第一級、第二級毒品之事實
    ，辯稱：其係幫忙王宗璿向張樹忠調取毒品，且係與楊崇民
    合資向張樹忠購買毒品，其雖與王國華碰過面，知道被告余
    良宏要拿毒品去賣給他人，但並無與被告余良宏共同販賣毒
    品給王國華云云。經查：
（一）王宗璿部分：
    1.被告陳文豪如附表1 編號1 所示販賣第二級毒品予王宗璿
      之行為，經證人王宗璿於警詢中證述：99年9 月27日晚間
      6 時許與被告陳文豪之通聯，係為了向被告陳文豪拿安非
      他命1 包，約新臺幣（下同）1,000 元等語（見偵卷一第
      112 頁），於偵訊中證稱：99年9 月27日晚間6 時許，其
      曾打電話給被告陳文豪，要向被告陳文豪購買1,000 元安
      非他命，本來約在漢口路與大雅路口，後來改約在漢口路
      、梅川東路口的集集茶坊，其有過去，向被告陳文豪買了
      1,000 元安非他命等語（見偵卷二第96頁），於本院審理
      中證言：第一次99年9 月27日是向被告陳文豪購買1,000
      元之安非他命沒錯等語（見本院卷一第183頁）明確。
    2.被告陳文豪如附表1 編號2 所示販賣第二級毒品予王宗璿
      之行為，經證人王宗璿於警詢中證述：99年11月7 日下午
      1 時許與被告陳文豪之通聯，係為了向被告陳文豪購買安
      非他命5 包，約5,300 元至5,500 元，被告陳文豪要拿到
      南屯的嶺東科大，當日我有和被告陳文豪交易成功等語（
      見偵卷一第113 頁），於偵訊中證稱：99年11月7 日下午
      1 時許，其曾與被告陳文豪電話聯繫，要向被告陳文豪購
      買安非他命5 包，地點是在崇德路、崇德十路，後改稱地
      點是在嶺東還是崇德十路我忘記了等語（見偵卷二第96頁
      ），於本院審理中證述：99年11月7 日依照譯文應該是向
      被告陳文豪買5,300 元安非他命等語（見本院卷一第183
      頁）明確。
    3.被告陳文豪如附表1 編號3 所示販賣第二級毒品予王宗璿
      之行為，經證人王宗璿於警詢中證述：100 年2 月2 日上
      午6 時許與被告陳文豪之通聯，係為了向被告陳文豪購買
      安非他命1 包等語（見偵卷一第113 頁），於偵訊中證稱
      ：100 年2 月2 日上午6 時許，其曾與被告陳文豪電話聯
      繫，要向被告陳文豪購買安非他命1 包，交易地點是在太
      原路、大雅路口，「小的半」是指500 元安非他命，其忘
      記該次是向被告陳文豪買多少錢安非他命等語（見偵卷二
      第96頁），於本院審理中證言：100 年2 月2 日上午6 時
      許，向被告陳文豪購買500 元之安非他命等語（見本院卷
      一第182 頁）明確。
    4.被告陳文豪如附表1 編號4 所示販賣第二級毒品予王宗璿
      之行為，經證人王宗璿於警詢中證述：100 年2 月7 日下
      午2 時許與被告陳文豪之通聯，係為了向被告陳文豪購買
      安非他命等語（見偵卷一第114 頁），於偵訊中證稱：10
      0 年2 月7 日下午2 時許，其曾與被告陳文豪電話聯繫，
      要向被告陳文豪購買安非他命，「5 個工人」是指要買50
      0 元安非他命，交易地點是在漢口路、大雅路口，後來該
      次有向被告陳文豪買到500 元安非他命等語（見偵卷二第
      96頁），於本院審理中證言：100 年2 月日，也是向被告
      陳文豪購買500 元之安非他命等語（見本院卷一第182 頁
      ）明確。
    5.證人王宗璿雖於本院審理中一度證稱：其係請被告陳文豪
      幫其拿毒品，並不是向被告陳文豪購買云云，然其又表示
      不知「向被告陳文豪買毒品」、「請被告陳文豪拿毒品」
      兩者有何不同（見本院卷一第183 頁），且證述：其係在
      如附表1 編號1-4 之時間、地點，與被告陳文豪一手交錢
      、一手交毒品當場交易，雖然有時會有被告陳文豪的朋友
      在場，但情形均是其拿錢給被告陳文豪後，被告陳文豪拿
      錢給他朋友，他朋友再交毒品給被告陳文豪，然後被告陳
      文豪再交毒品給其（見本院卷一第183 頁），顯見被告陳
      文豪確實係與王宗璿進行買賣安非他命之交易無誤。此外
      ，並有被告陳文豪所持用門號0000000000號、0000000000
      號，與王宗璿持用門號0000000000號行動電話間之監聽譯
      文（見監聽相關卷第2 、26、82-84 頁）在卷可佐。足認
      被告陳文豪確實於如附表1 編號1-4 所示之時間、地點，
      販賣如附表1 編號1-4 所示金額之安非他命予王宗璿無訛
      。
    6.就如附表1 編號2 、3 所示被告陳文豪販賣第二級毒品予
      王宗璿之行為，起訴書所載之販賣金額分別為5,500元、
      1-2,000 元，惟依99年11月7 日之譯文所示，被告陳文豪
      係陳稱：朋友開五五、自己開五三等語（見偵卷一第45頁
      ），核與證人王宗璿於本院審理時所為之證述：「是他叫
      他朋友不要跟我多賺的意思，因為太久了，按照譯文應該
      是5,300 元」等語（見本院卷一第183 頁）相符；依100
      年2 月2 日之譯文所示，被告陳文豪係陳稱：半而已等語
      （見偵卷一第33頁），核與證人王宗璿於本院審理時證稱
      ：「按照譯文還有我今天回想，應該是買500 元」等語（
      見本院卷一第183 頁）相符；且本院前揭關於5,300 元、
      500 元之認定，較符合罪疑有利於被告解釋之原則，故爰
      認定上揭2 次被告陳文豪販賣之金額如上所述。
（二）楊崇民部分：
    1.被告陳文豪如附表1 編號5 所示販賣第一級毒品予楊崇民
      之行為，經證人楊崇民於警詢中證述：99年11月24日下午
      5 時許與被告陳文豪之通聯，係為了向被告陳文豪購買4,
      000 元之海洛因，這次交易有成功，是被告陳文豪在臺中
      市○○路開車載其去漢口路一處公寓外，被告陳文豪進去
      後，又出來，親自交付海洛因給我等語（見偵卷一第94頁
      ），於偵訊中證稱：99年11月24日下午4 、5 時許，其與
      被告陳文豪聯繫，要向被告陳文豪購買4,000 元海洛因，
      約在東光路見面，後來被告陳文豪載其至漢口路口，交付
      一包海洛因予其等語（見偵卷二第203 頁）明確。
    2.證人楊崇民雖於本院審理中翻異前詞，證稱：其於99年11
      月24日當天雖有與被告陳文豪見面，但本來是約在臺中屠
      宰場見面後要一起去臺中監獄看朋友，後來見面後，忘了
      為什麼沒有去，就各自回家了，並稱警詢時所為之證詞，
      因有戒斷症狀，均不實在，偵訊中作證時，因趕著要去喝
      美沙冬，故所言亦不實在等語，然倘若證人楊崇民於警詢
      時確有其所稱精神恍惚之戒斷症狀，何以得仔細說明向被
      告陳文豪購買毒品之情形？證人楊崇民並無法為合理之說
      明（見本院卷二第26頁）；又倘若偵訊時證人楊崇民因身
      體不適，趕著去喝美沙冬，而有陳述不實之狀況，何以據
      證人楊崇民所述，通篇偵訊筆錄中，僅有與被告陳文豪相
      關之部分受到證人楊崇民身體不適之影響，而致證人楊崇
      民無法為實在之證述（見本院卷二第27頁）？且證人楊崇
      民與被告陳文豪何以99年11月24日相約見面後，又各自離
      去？均與一般常情甚有違背，證人楊崇民於本院審理中所
      為之證言應不足採。
    3.參以被告陳文豪於警詢中亦自承，99年11月24日下午5 時
      許，與楊崇民之電話通聯譯文，係楊崇民要向其拿毒品，
      兩人約在臺中市○○路等語（見偵卷一第22頁），及卷附
      之被告陳文豪所持用門號0000000000號，與楊崇民持用門
      號0000000000號、楊崇民之叔叔楊文毅持用門號00000000
      00號行動電話間之監聽譯文（見監聽相關卷第48頁）。足
      認被告陳文豪確實於如附表1 編號5 所示之時間、地點，
      販賣4,000 元之海洛因予楊崇民無訛。
（三）王國華之部分：
    1.被告陳文豪如附表2 編號1 、2 所示與被告余良宏共同販
      賣第二級毒品予王國華之行為，經證人王國華於警詢中證
      述：其吸食之安非他命是向被告余良宏買的，共兩次，一
      次是100 年2 月19日晚上7 點多，一次是100 年2 月20日
      凌晨5 點，都各買1,000 元的安非他命，交易地點都是被
      告余良宏的家等語（見偵卷二第173 頁），於偵訊中證稱
      ：其向被告余良宏買了兩次毒品，一次是100 年2 月19日
      晚上7 點多，及100 年2 月20日凌晨5 點，都各買1,000
      元的安非他命，交易地點都是被告余良宏的家等語（見偵
      卷二第168 頁）明確。核與證人即共同被告余良宏於警詢
      中證述：其多是透過向被告陳文豪拿安非他命後，交給王
      國華，再將王國華交付的錢交給被告陳文豪之方式，販賣
      毒品，有時會直接在王國華去找被告陳文豪讓他們自己交
      易，其確實有於100 年2 月19日、100 年2 月20日幫被告
      陳文豪安排與王國華為安非他命之交易，共兩包，各1,00
      0 元等語（見偵卷一第123 、124 頁），於偵訊中所證：
      100 年2 月19日、100 年2 月20日兩次販賣安非他命予王
      國華，各1,000 元，都是與被告陳文豪共犯等語（見偵卷
      一第153 頁），於本院審理中結證：100 年2 月19日、10
      0 年2 月20日兩次販賣安非他命予王國華，各1,000 元，
      被告陳文豪當時均知情，其當時亦轉交2,000 元予被告陳
      文豪等語（見本院卷一第188 頁）大致相符。
    2.參以被告陳文豪亦自承其當時即知悉，100 年2 月19日、
      100 年2 月20日兩次安非他命之販賣對象為王國華，各為
      1,000 元等語（見本院卷一第189 頁）；及卷附之被告余
      良宏所持用門號0000000000號，與王國華持用門號000000
      0000號、被告陳文豪持用門號0000000000號行動電話間之
      監聽譯文（見監聽相關卷第103-105 頁）。足認被告陳文
      豪確實與被告余良宏於100 年2 月19日、100 年2 月20日
      兩次，共同販賣安非他命予王國華，被告陳文豪負責提供
      安非他命，被告余良宏則負責以電話與王國華、被告陳文
      豪聯繫相關販毒事宜無疑。
（四）綜上，被告陳文豪犯行事證明確，均堪認定，應予依法論
      科。
四、查海洛因、甲基安非他命分別係屬毒品危害防制條例第2 條
    第2 項第1 款、第2 款所列之第一、二級毒品。核被告余良
    宏所為如附表2 編號1 、2 之犯行，係犯毒品危害防制條例
    第4 條第2 項販賣第二級毒品甲基安非他命罪。被告陳文豪
    所為如附表1 編號5 所示之犯行，係犯毒品危害防制條例第
    4 條第1 項販賣第一級毒品海洛因罪；如附表1 編號1-4 、
    附表2 編號1 、2 之犯行，係犯毒品危害防制條例第4 條第
    2 項販賣第二級毒品甲基安非他命罪。被告陳文豪前開販賣
    海洛因、甲基安非他命前，被告余良宏販賣甲基安非他命前
    ，分別持有海洛因、甲基安非他命之行為，其持有之低度行
    為應分別為販賣之高度行為所吸收，均不另論罪。另被告陳
    文豪就附表2 編號1 、2 之犯行，與被告余良宏有犯意聯絡
    、行為分擔，為共同正犯。被告陳文豪所犯如附表1 編號5
    所示販賣第一級毒品之行為，如附表1 編號1-4 、附表2 編
    號1 、2 所示販賣第二級毒品之行為；及被告余良宏所犯如
    附表2 編號1 、2 所示販賣第二級毒品之行為，均犯意各別
    ，時空互異，應予分論併罰。
五、再被告余良宏就上開2 次販賣甲基安非他命之犯行，於檢察
    官偵查中（見偵卷一第151-154 頁），及本院準備程序及審
    理時（見本院卷一第18、19、72頁，卷二第31頁）均自白不
    諱，爰依毒品危害防制條例第17條第2 項之規定，減輕其刑
    。另販賣第一級毒品之人，其原因動機不一，犯罪情節亦未
    必相同，或有大盤毒梟、中、小盤之分，或有吸毒者友儕間
    為求互通有無之有償轉讓，其販賣行為造成社會危害之程度
    乃屬有異，倘一律處以法定刑度「死刑或無期徒刑」，不可
    謂不重。故於此情形，若依其情狀處以較輕之徒刑，即足以
    懲儆，並可達防衛社會之目的，自得依客觀犯行與主觀惡性
    二者加以考量其情狀，視有否可憫恕之處，而適用刑法第59
    條之規定，酌量減輕其刑，期使個案裁判之量刑，能斟酌至
    當，符合比例原則。本案被告陳文豪所犯販賣第一級毒品海
    洛因之犯行，固係無視國家對於杜絕毒品危害之禁令，應予
    非難，惟其販賣第一級毒品之犯行，販賣之次數僅1 次，數
    量尚微，所得之金額僅約4,000 元，其行為相對於長期大量
    販賣毒品之大毒梟而言，對他人身心健康及社會治安所造成
    侵害之範圍、程度均難謂重大，犯罪之情節尚非至惡，倘處
    以販賣第一級毒品法定本刑之最低刑度，無異失之過苛而不
    近情理，予人情輕法重之感，難謂符合罪刑相當性及比例原
    則，更無從與大毒梟之惡行有所區隔，是被告陳文豪原應量
    處之法定本刑，乃嫌過重，在客觀上足以引起一般人之同情
    ，情節尚堪憫恕，爰依刑法第59條之規定，對被告陳文豪所
    犯販賣1 次第一級毒品犯行，酌予減輕其刑。
六、爰審酌海洛因、甲基安非他命均為法律嚴格禁止持有、販賣
    施用之毒品，被告陳文豪竟仍販賣海洛因、甲基安非他命予
    王宗璿、楊崇民、王國華施用，被告余良宏則販賣甲基安非
    他命予王國華施用，致使渠等沈迷於毒癮而無法自拔，直接
    戕害國民身心健康，間接危害社會治安，敗壞社會善良風氣
    ，助長毒品流通，實值非難，惟念被告陳文豪販賣之對象僅
    3 人、被告余良宏販賣之對象僅1 人，其等販賣之所得亦屬
    非鉅，並參酌被告陳文豪前科累累、素行非佳，否認犯行，
    及被告余良宏未曾經法院判決有罪確定之素行、與犯後坦承
    犯行、態度尚佳等一切情狀，就被告陳文豪、余良宏所犯各
    罪，分別量處如主文所示之刑。另刑法第51條第5 款規定數
    罪併罰，定其刑期時，除應就各別刑罰規範之目的、輕重罪
    間體系之平衡、整體犯罪非難評價、各行為彼此間之偶發性
    、與被告前科之關聯性、各行為所侵害法益之專屬性或同一
    性、數罪對法益侵害之加重效應、罪數所反映之被告人格特
    性與犯罪傾向、社會對特定犯罪例如一再殺人或販毒行為處
    罰之期待等，為綜合判斷，並應參酌實現刑罰公平性，以杜
    絕僥倖、減少犯罪之立法意旨，為妥適之裁量（最高法院96
    年度臺上字第7583號判決意旨參照）。查本案被告陳文豪、
    余良宏所為之上揭犯行，時間均甚相緊接，次數及販賣毒品
    之數量均非鉅，所反應之被告人格特性與犯罪傾向單一，本
    院於定其應執行刑時，應為被告有利之考量，爰分別定其如
    主文所示之刑。
七、沒收部分：
（一）毒品危害防制條例第19條第1 項規定：「犯第4 條至第9
      條之罪者，其供犯罪所用或因犯罪所得之財物，均沒收之
      ，如全部或一部不能沒收時，追徵其價額或以其財產抵償
      之。」，但該條項並無如同條例第18條第1 項所定「不問
      屬於犯人與否，沒收之」之明文，是係採相對沒收主義，
      其應沒收之物，應以屬被告或共犯所有者為限。又該規定
      所稱「追徵其價額」者，係指所沒收之物為金錢以外之其
      他財物而無法沒收時，應追徵其價額，使其繳納與原物相
      當之價額。如所得財物為金錢而無法沒收時，始應「以其
      財產抵償之」（最高法院95年度臺上字第305 號判決意旨
      參照）。又所謂犯罪所得之財物，並不及於因犯罪所得之
      利益。所稱追徵其價額或以其財產抵償之，須於供犯罪所
      用或因犯罪所得之財物，全部或一部不能沒收時，始有其
      適用，如無全部或一部不能沒收之情形，自無併諭知追徵
      其價額或以其財產抵償之之必要（最高法院95年度臺上字
      第1001號判決意旨參照）。查扣案之0000000000號行動電
      話，係被告陳文豪所有、使用，供其為如附表1 編號1、2
      、5 所示販賣第一、二級毒品行為所用之物；扣案之0000
      000000號行動電話，係被告陳文豪所有、使用，供被告陳
      文豪為如附表1 編號3 、4 之販賣第二級毒品，及與被告
      余良宏共同為如附表2 編號1 之販賣第二級毒品行為所用
      之物；扣案之0000000000號行動電話，係被告余良宏所有
      、使用，供其與被告陳文豪共同為如附表2 編號1 、2 所
      示販賣第二級毒品行為所用之物，據被告陳文豪、余良宏
      供承在卷（見本院卷二第28頁），應依毒品危害防制條例
      第19條第1 項規定，諭知沒收。而上開行動電話之SIM 卡
      ，係為行動電話服務之使用介面，電信公司於出租行動電
      話門號予消費者使用時，即同時附帶提供SIM 卡給消費者
      作為門號使用之介面，電信公司接受消費者申辦門號並將
      該門號開通上線時，該SIM 卡之所有權亦移轉於消費者，
      故不能認該SIM 卡仍屬電信公司所有之物。是以，上揭扣
      案之門號0000000000號、0000000000號、0000000000號行
      動電話內之SIM 卡及行動電話，被告2 人既能全權一起作
      為前開販毒聯繫使用，SIM 卡部分應一併依毒品危害防制
      條例第19條第1 項之規定，諭知沒收。另扣案之00000000
      00號行動電話（內含SIM 卡）（見偵卷一第80頁），雖係
      被告陳文豪所有，然並無證據足認係供被告陳文豪為本案
      犯罪之用，爰不併予宣告沒收。
（二）毒品危害防制條例第19條第1 項規定，犯販賣毒品罪者，
      其犯罪所得之財物均沒收之，係採義務沒收主義。故販賣
      毒品所得之對價，不問其中成本若干，利潤多少，均應全
      部諭知沒收，貫徹政府查禁煙毒之決心，以符立法本旨（
      最高法院91年度臺上字第2419號判決意旨參照）。查本件
      被告陳文豪與被告余良宏共同販賣第二級毒品之所得，及
      被告陳文豪單獨販賣第一、二級毒品之所得，分別為2,00
      0 元、4,000 元、7,300 （合計為1 萬3,300 元），雖均
      未扣案，然應依上開說明及毒品危害防制條例第19條第1
      項之規定，就被告陳文豪與被告余良宏共同所得2,000 元
      之部分連帶沒收，就被告陳文豪單獨所得4,000 元、7,30
      0 之部分予以沒收，且如全部或一部不能沒收時，分別就
      2,000 元之部分，以被告陳文豪與被告余良宏之財產連帶
      抵償之，就4,000 元、7,300 元之部分，以被告陳文豪之
      財產抵償之。
據上論斷，應依刑事訴訟法第第299 條第1 項前段，毒品危害防
制條例第4 條第1 項、第2 項、第17條第2 項、第19條第1 項，
刑法第11條、第28條、第59條、第51條第5 款，判決如主文。
本案經檢察官張添興到庭執行職務。
中    華    民    國    100   年    12    月    29    日
                  刑事第十九庭  審判長法  官  郭書豪
                                      法  官  蕭一弘
                                      法  官  林秉暉
 以上正本證明與原本無異。
如不服本判決應於收受送達後10日內向本院提出上訴書狀，並應
敘述具體理由；其未敘述上訴理由者，應於上訴期間屆滿後20日
內向本院補提理由書（均須按他造當事人之人數附繕本）「切勿
逕送上級法院」。
中    華    民    國    100   年    12    月    29    日
                                     書記官   紀俊源
附錄論罪科刑法條
毒品危害防制條例第4條第1、2項
製造、運輸、販賣第一級毒品者，處死刑或無期徒刑；處無期徒
刑者，得併科新臺幣 2 千萬元以下罰金。
製造、運輸、販賣第二級毒品者，處無期徒刑或7 年以上有期徒
刑，得併科新臺幣1 千萬元以下罰金。
┌───────────────────────────────────────────┐
│附表一、陳文豪單獨販賣部分                                                            │
├───────────────────────────────────────────┤
│購毒者：王宗璿                                                                        │
├──┬─────┬────┬──────────┬───────┬──────────┤
│編號│ 交易時間 │交易地點│ 交   易   情   形  │證據及監聽譯文│所犯罪名及所處宣告刑│
│    │          │        │                    │卷頁出處      │                    │
├──┼─────┼────┼──────────┼───────┼──────────┤
│ 1. │99年9 月27│臺中市北│王宗璿於99年9 月27日│王宗璿100年3月│陳文豪販賣第二級毒品│
│    │日晚間7 時│區○○路│晚間6 時27分許，以所│10日偵訊筆錄（│，處有期徒刑捌年，扣│
│    │16分許    │、梅川東│持用之門號0000000000│100年度偵字第 │案如附表三編號一所示│
│    │          │路口附近│號行動電話撥打陳文豪│6279號卷二第96│之物沒收，未扣案之販│
│    │          │之集集茶│持用之門號0000000000│頁）、100年11 │賣第二級毒品所得新臺│
│    │          │坊      │號行動電話，雙方約定│月3日審判筆錄 │幣壹仟元沒收之，如一│
│    │          │        │購買價量新臺幣1,000 │（本院卷一第18│部或全部不能沒收時，│
│    │          │        │元之第二級毒品甲基安│1頁反面）、095│以其財產抵償之。    │
│    │          │        │非他命1 包，陳文豪於│0000000號通訊 │                    │
│    │          │        │上開時間將約定價量之│監察譯文（本院│                    │
│    │          │        │第二級毒品甲基安非他│監聽相關卷第2 │                    │
│    │          │        │命攜至上開地點交予王│頁）          │                    │
│    │          │        │宗璿，並收取價款新臺│              │                    │
│    │          │        │幣1,000元。         │              │                    │
├──┼─────┼────┼──────────┼───────┼──────────┤
│ 2. │99年11月7 │臺中市北│陳文豪於99年11月7 日│王宗璿100年3月│陳文豪販賣第二級毒品│
│    │日下午2 時│屯區崇德│下午1時2分許，以所持│10日偵訊筆錄（│，處有期徒刑玖年，扣│
│    │11分許    │路、崇德│用之門號0000000000號│100年度偵字第 │案如附表三編號一所示│
│    │          │十路口  │行動電話撥打王宗璿持│6279號卷二第96│之物沒收，未扣案之販│
│    │          │        │用之門號0000000000好│頁）、100年11 │賣第二級毒品所得新臺│
│    │          │        │行動電話，告知王宗璿│月3日審判筆錄 │幣伍仟佰元沒收之，│
│    │          │        │「最底價朋友開55，我│（本院卷一第  │如一部或全部不能沒收│
│    │          │        │自己的開53」，王宗璿│181頁反面、第 │時，以其財產抵償之。│
│    │          │        │於同日1時16分許、1時│182頁）、09562│                    │
│    │          │        │18分許、1時48分許、2│00912 號通訊監│                    │
│    │          │        │時11分許，再以所持用│察譯文（本院監│                    │
│    │          │        │之門號0000000000號行│聽相關卷第26頁│                    │
│    │          │        │動電話，撥打陳文豪持│）            │                    │
│    │          │        │用之門號0000000000號│              │                    │
│    │          │        │行動電話，雙方約定購│              │                    │
│    │          │        │買價量新臺幣5,300 元│              │                    │
│    │          │        │之第二級毒品甲基安非│              │                    │
│    │          │        │他命共5 包，陳文豪於│              │                    │
│    │          │        │上開時間將約定價量之│              │                    │
│    │          │        │第二級毒品甲基安非他│              │                    │
│    │          │        │命攜至上開地點交予王│              │                    │
│    │          │        │宗璿，並收取價款新臺│              │                    │
│    │          │        │幣5,300元。         │              │                    │
├──┼─────┼────┼──────────┼───────┼──────────┤
│ 3. │100年2月2 │臺中市北│王宗璿於100年2月2 日│王宗璿100年3月│陳文豪販賣第二級毒品│
│    │日上午7 時│區○○路│上午6時15分許、6時21│10日偵訊筆錄（│，處有期徒刑捌年，扣│
│    │19分許    │、大雅路│分許、7時15分許、7時│100 年度偵字第│案如附表三編號二所示│
│    │          │口      │19分許，以所持用之門│6279號卷二第96│之物沒收，未扣案之販│
│    │          │        │號0000000000號行動電│頁反面）、100 │賣第二級毒品所得新臺│
│    │          │        │話撥打陳文豪持用之門│年11月3 日審判│幣伍佰元沒收之，如一│
│    │          │        │號0000000000號行動電│筆錄（本院卷一│部或全部不能沒收時，│
│    │          │        │話，雙方約定購買價量│第182頁）、092│以其財產抵償之。    │
│    │          │        │新臺幣500 元之第二級│0000000 號通訊│                    │
│    │          │        │毒品甲基安非他命1 包│監察譯文（本院│                    │
│    │          │        │，陳文豪於上開時間將│監聽相關卷第82│                    │
│    │          │        │約定價量之第二級毒品│頁反面至第83頁│                    │
│    │          │        │甲基安非他命攜至上開│）            │                    │
│    │          │        │地點交予王宗璿，並收│              │                    │
│    │          │        │取價款新臺幣500元。 │              │                    │
├──┼─────┼────┼──────────┼───────┼──────────┤
│ 4. │100年2月7 │臺中市北│王宗璿於100年2月7 日│王宗璿100年3月│陳文豪販賣第二級毒品│
│    │日下午3 時│區○○路│下午2時24分許、2時52│10日偵訊筆錄（│，處有期徒刑捌年，扣│
│    │31分許    │、大雅路│分許、2時54分許、3時│100年度偵字第 │案如附表三編號二所示│
│    │          │口附近  │31分許，以所持用之門│6279號卷二第96│之物沒收，未扣案之販│
│    │          │        │號0000000000號行動電│頁反面）、100 │賣第二級毒品所得新臺│
│    │          │        │話撥打陳文豪持用之門│年11月3日審判 │幣伍佰元沒收之，如一│
│    │          │        │號0000000000號行動電│筆錄（本院卷一│部或全部不能沒收時，│
│    │          │        │話，雙方約定購買價量│第182頁）、092│以其財產抵償之。    │
│    │          │        │新臺幣500 元之第二級│0000000號通訊 │                    │
│    │          │        │毒品甲基安非他命1 包│監察譯文（本院│                    │
│    │          │        │，陳文豪於上開時間將│監聽相關卷第84│                    │
│    │          │        │約定價量之第二級毒品│反面頁）      │                    │
│    │          │        │甲基安非他命攜至上開│              │                    │
│    │          │        │地點交予王宗璿，並收│              │                    │
│    │          │        │取價款新臺幣500 元。│              │                    │
├──┴─────┴────┴──────────┴───────┴──────────┤
│購毒者：楊崇民                                                                        │
├──┬─────┬────┬──────────┬───────┬──────────┤
│編號│ 交易時間 │交易地點│  交  易  情  形    │證據及監聽譯文│所犯罪名及所處宣告刑│
│    │          │        │                    │卷頁出處      │                    │
├──┼─────┼────┼──────────┼───────┼──────────┤
│ 5. │99年11月24│臺中市漢│楊崇民、楊文毅（楊崇│楊崇民100年3月│陳文豪販賣第一級毒品│
│    │日下午5 時│口路附近│民之叔叔）欲各出資新│10日偵訊筆錄（│，處有期徒刑拾伍年肆│
│    │15分許稍後│        │臺幣2,000元（合計4,0│100年度偵字第 │月，扣案如附表三編號│
│    │某時      │        │00元）購買第一級毒品│6279號卷二第  │一所示之物沒收，未扣│
│    │          │        │海洛因，由楊文毅先與│203至204頁）、│案之販賣第一級毒品所│
│    │          │        │陳文豪聯繫後，陳文豪│0000000000號通│得新臺幣肆仟元沒收之│
│    │          │        │於99年11月24日下午4 │訊監察譯文（本│，如一部或全部不能沒│
│    │          │        │時47分許、5 時15分許│院監聽相關卷第│收時，以其財產抵償之│
│    │          │        │，以所持用之門號0956│48頁）        │。                  │
│    │          │        │200912號分別撥打楊文│              │                    │
│    │          │        │毅所持用之0000000000│              │                    │
│    │          │        │號、楊崇民所持用之09│              │                    │
│    │          │        │00000000號行動電話，│              │                    │
│    │          │        │雙方約定購買價量新臺│              │                    │
│    │          │        │幣4,000 元第一級毒品│              │                    │
│    │          │        │海洛因，陳文豪與楊崇│              │                    │
│    │          │        │民約定於臺中市○○路│              │                    │
│    │          │        │見面後，陳文豪先向楊│              │                    │
│    │          │        │崇民收取價款新臺幣4,│              │                    │
│    │          │        │000元，隨即開車搭在 │              │                    │
│    │          │        │楊崇民及其友人綽號「│              │                    │
│    │          │        │阿義」之成年男子至上│              │                    │
│    │          │        │開地點，將楊崇民及「│              │                    │
│    │          │        │阿義」留置車上等候約│              │                    │
│    │          │        │30分許，陳文豪即返回│              │                    │
│    │          │        │車上交付楊崇民約定價│              │                    │
│    │          │        │量之第一級毒品海洛因│              │                    │
│    │          │        │1 包，並將楊崇民及「│              │                    │
│    │          │        │阿義」送回臺中市東光│              │                    │
│    │          │        │路。                │              │                    │
└──┴─────┴────┴──────────┴───────┴──────────┘
┌───────────────────────────────────────────┐
│附表二、陳文豪、余良宏共同販賣部分                                                    │
├───────────────────────────────────────────┤
│購毒者：王國華                                                                        │
├──┬─────┬────┬──────────┬───────┬──────────┤
│編號│ 交易時間 │交易地點│ 交   易   情   形  │證據及監聽譯文│所犯罪名及所處宣告刑│
│    │          │        │                    │卷頁出處      │                    │
├──┼─────┼────┼──────────┼───────┼──────────┤
│ 1. │100年2月19│余良宏位│王國華於100年2月19日│王國華100年3月│陳文豪共同販賣第二級│
│    │日        │於臺中市│中午12時9 分許、12時│10日偵訊筆錄（│毒品，處有期徒刑柒年│
│    │          │大里區和│12分許、16時14分許，│100年度偵字第 │貳月，扣案如附表三編│
│    │          │信街137 │以所持用之門號097733│6279號卷二第  │號二、三所示之物均沒│
│    │          │號住處  │8385號行動電話，撥打│168至169頁）、│收，未扣案之販賣第二│
│    │          │        │余良宏持用之門號0981│余良宏100年3月│級毒品所得新臺幣壹仟│
│    │          │        │951694號行動電話表示│10日偵訊筆錄（│元沒收之，如一部或全│
│    │          │        │欲購買價量新臺幣1,00│100年度偵字第 │部不能沒收時，以其與│
│    │          │        │0 元之第二級毒品甲基│6279號卷第153 │共犯余良宏之財產連帶│
│    │          │        │安非他命，余良宏隨即│頁）、100年11 │抵償之。            │
│    │          │        │以所持用之門號098195│月3日審判筆錄 │余良宏共同販賣第二級│
│    │          │        │1694號行動電話撥打陳│（本院卷一第  │毒品，處有期徒刑年│
│    │          │        │文豪所持用之門號0926│187頁反面至188│陸月，扣案如附表三編│
│    │          │        │427595號行動電話告知│頁）、00000000│號二、三所示之物均沒│
│    │          │        │王國華所欲購買之毒品│94號通訊監察譯│收，未扣案之販賣第二│
│    │          │        │種類及數量，並向王國│文（本院監聽相│級毒品所得新臺幣壹仟│
│    │          │        │華收取價款新臺幣1,00│關卷第104 頁正│元沒收之，如一部或全│
│    │          │        │0 元後，騎乘機車至陳│反面）        │部不能沒收時，以其與│
│    │          │        │文豪住處取得上開約定│              │共犯陳文豪之財產連帶│
│    │          │        │價量之第二級毒品甲基│              │抵償之。            │
│    │          │        │安非他命1 包交予王國│              │                    │
│    │          │        │華。                │              │                    │
├──┼─────┼────┼──────────┼───────┼──────────┤
│ 2. │100年2月20│余良宏位│王國華於100年2月20日│王國華100年3月│陳文豪共同販賣第二級│
│    │日        │於臺中市│凌晨5時59分許、6時8 │10日偵訊筆錄（│毒品，處有期徒刑柒年│
│    │          │大里區和│分許，以所持用之門號│100年度偵字第 │貳月，扣案如附表三編│
│    │          │信街137 │0000000000號行動電話│6279號卷二第  │號三所示之物沒收，未│
│    │          │號住處  │，撥打余良宏持用之門│169頁）、余良 │扣案之販賣第二級毒品│
│    │          │        │號0000000000號行動電│宏100年3 月10 │所得新臺幣壹仟元沒收│
│    │          │        │話雙方約定購買價量新│日偵訊筆錄（  │之，如一部或全部不能│
│    │          │        │臺幣1,000 元之第二級│100年度偵字第 │沒收時，以其與共犯余│
│    │          │        │毒品甲基安非他命，余│6279號卷第153 │良宏之財產連帶抵償之│
│    │          │        │良宏先向王國華收取價│頁）、100年11 │。                  │
│    │          │        │款新臺幣1,000 元後，│月3日審判筆錄 │余良宏共同販賣第二級│
│    │          │        │隨即騎乘機車至陳文豪│（本院卷一第  │毒品，處有期徒刑年│
│    │          │        │住處取得上開約定價量│187頁反面至188│陸月，扣案如附表三編│
│    │          │        │之第二級毒品甲基安非│頁）、00000000│號三所示之物均沒收，│
│    │          │        │他命1包交予王國華。 │94號通訊監察譯│未扣案之販賣第二級毒│
│    │          │        │                    │文（本院監聽相│品所得新臺幣壹仟元沒│
│    │          │        │                    │關卷第104頁反 │收之，如一部或全部不│
│    │          │        │                    │面）          │能沒收時，以其與共犯│
│    │          │        │                    │              │陳文豪之財產連帶抵償│
│    │          │        │                    │              │之。                │
│    │          │        │                    │              │                    │
└──┴─────┴────┴──────────┴───────┴──────────┘
┌──────────────────────────────────────┐
│附表三、扣案物                                                              │
├──┬───────────┬───────────────────────┤
│編號│ 種 類 及 數 量       │ 含SIM卡門號                                  │
├──┼───────────┼───────────────────────┤
│ 1. │SK廠牌三卡機行動電話1 │0000000000號                                  │
│    │支                    │                                              │
├──┼───────────┼───────────────────────┤
│ 2. │SK廠牌三卡機行動電話1 │0000000000號                                  │
│    │支                    │                                              │
├──┼───────────┼───────────────────────┤
│ 3. │長江969 廠牌行動電話1 │0000000000號                                  │
│    │支                    │                                              │
└──┴───────────┴───────────────────────┘